臺灣板橋地方法院刑事判決　　　　　　　　　　　　九十一年度訴字第一六九九號
　　公　訴　人　臺灣板橋地方法院檢察署檢察官
　　被　　　告　甲○○○　女　.
　　選任辯護人　蔡海水律師
右列被告因違反公職人員選舉罷免法等案件，經檢察官提起公訴（九十一年度選偵字
第一○二號），本院判決如左：
    主  文
甲○○○對於有投票權之人，行求賄賂，而約其投票權為一定之行使，處有期徒刑
月，如易科罰金以佰元折算壹日；褫奪公權貳年。又對於有投票權之人，交付賄賂
，而約其投票權為一定之行使，處有期徒刑伍月，如易科罰金以佰元折算壹日，褫
奪公權貳年。應執行有期徒刑陸月，如易科罰金以佰元折算壹日，褫奪公權貳年。
    事  實
一、甲○○○與臺北縣永和市永元里里長候選人黃榮富為夫妻關係，詎其於上開里長
    選舉期間，竟不思以正當方法進行助選活動，而於九十一年五月三十日以電話連
    繫具有投票權之陳麗梅，向陳麗梅佯稱已將其子之健保卡辦妥，囑陳麗梅前往設
    於臺北縣永和市○○路○段二四巷二五弄六號之里辦公處領取健保卡，陳麗梅到
    達後，甲○○○則未交付健保卡，而係主動拿出新台幣（下同）五百元，交付予
    具有投票權之陳麗梅，並要陳麗梅投票給永元里里長候選人黃榮富，陳麗梅則當
    場表示拒絕收受賄款後離去。另甲○○○為使上開選區市民代表候選人林碧燕當
    選，而於同日（即九十一年五月三十日）以電話連繫具有投票權之紀月卿前往上
    址里辦公室，紀月卿到達後，甲○○○即取出二千元交付紀月卿，並約定以每票
    五百元之代價，要求紀月卿之家人連同紀月卿在內總共四人，應投票給臺北縣永
    和市第二選區市民代表候選人林碧燕，經紀月卿同意受賄收下後離去。
二、案經法務部調查局臺北市調查處移請臺灣板橋地方法院檢察署檢察官偵查起訴。
    理  由
一、右揭事實，業據被告甲○○○於本院審理時坦承不諱（見本院九十一年九月二十
    四日審判筆錄），並經證人陳麗梅、紀月卿分別於法務部調查局臺北市調查站及
    偵查中證述被告如何向伊等行求及交付賄賂等情明確（見偵查卷第七、八、十一
    、十二、十三頁），應認被告之前開自白與事實相符，堪以採信。本件事證明確
    ，被告之犯行洵堪認定，應依法論科。
二、被告交付五百元予陳麗梅，囑伊投票予臺北縣永和市永元里里長候選人黃榮富之
    行為，核係犯公職人員選舉罷免法第九十條之一第一項之對於有選舉權人行求賄
    賂罪；又其交付二千元予紀月卿，囑伊及家人投票給臺北縣永和市第二選區市民
    代表候選人林碧燕之行為，則係犯同法第九十條之一第一項之對於有選舉權人交
    付賄賂罪。公訴人雖認被告交付五百元予陳麗梅，囑伊投票予臺北縣永和市永元
    里里長候選人黃榮富之行為，係犯同法第九十條之一第一項之對於有選舉權人交
    付賄賂罪，然查被告固有交付五百元予陳麗梅之事實，惟陳麗梅既已當場拒收，
    自無收受賄賂之意思，則應仍屬行求階段，故公訴人認已交付賄賂，容有未洽。
    而對於有投票權之人行求賄賂僅以行賄之一方表示意思已足，不以他方允受為必
    要，而對於有投票權人交付賄賂罪則須雙方意思表示合致並進而有賄賂之交付及
    收受行為始能成立，此二罪之犯罪構成要件不同，不成立連續犯，有最高法院六
    十九年台上字第六八二號判決意旨足資參照，則被告所犯前開二罪，犯意各別，
    罪質互異，應分論併罰。又被告並未於偵查自白犯罪，辯護人請求依公職人員選
    舉罷免法第九十條之一第五項前段減輕其刑，尚屬無據。按選舉乃民主政治最重
    要之表徵，其攸關一國政治良窳甚鉅，而賄選為敗壞選風之主要根源，本院審酌
    被告對於有投票權人行求並交付賄賂而與其等約為投票權一定之行使等行為嚴重
    妨害選舉之公正性及其犯罪動機、目的、方法、犯罪後態度等一切情狀，各量處
    如主文所示之刑，並分別諭知易科罰金之折算標準，復依公職人員選舉罷免法第
    九十八條第三項規定同時諭知各褫奪公權二年，併定應執行刑及宣告應褫奪公權
    二年，以資懲戒。公訴人請求量處有期徒刑一年，固非無據，但被告行求並交付
    賄賂之行為各一次，賄賂之次數、人數非多，且於本院審理時坦白認過，已見悔
    意，本院因認量處有期徒刑一年，稍嫌過重，爰量處如主文所示之刑。至於被告
    行求、交付予陳麗梅、紀月卿之賄款各五百元、二千元，因未扣案，而該款項屬
    可融通之貨幣，諒已花用一盡，本院認無庸再諭知沒收，附此敘明。
據上論斷，應依刑事訴訟法第二百九十九條第一項前段，公職人員選舉罷免法第九十
條之一第一項、第九十八條第三項，刑法第十一條前段、第五十一條第五款、第四十
一條第一項前段、第三十七條第二項，罰金罰鍰提高標準條例第二條，判決如主文。
本案經檢察官楊雅清到庭執行職務
中        華      民      國      九十一    年      十      月    八    日
                                      臺灣板橋地方法院刑事第一庭
                                          法  官    邱  靜  琪
右正本證明與原本無異。
如不服本判決，應於判決送達後十日內向本院提出上訴狀 (應附繕本) ，上訴於臺灣
高等法院。
                                          書記官    黃  頌  棻
中        華      民      國      九十一    年      十      月    九    日
附錄本案論罪科刑法條全文：
公職人員選舉罷免法第九十條之一
對於有投票權之人，行求期約或交付賄賂或其他不正利益，而約其不行使
投票權或為一定之行使者，處五年以下有期徒刑，得併科新台幣四十萬元
以上四百萬元以下罰金。
預備犯前項之罪者，處一年以下有期徒刑。
預備或用以行求期約或交付之賄賂，不問屬於犯人與否，沒收之。
犯第一項或第二項之罪，於犯罪後六個月內自首者，減輕或免除其刑；因
而查獲候選人為共犯者免除其刑。
犯第一項或第二項之罪，在偵查中自白者，減輕其刑；因而查獲候選人為
共犯者，減輕或免除其刑。
